【裁判字號】    97,訴,264
【裁判日期】    970430
【裁判案由】    妨害自由等
【裁判全文】
臺灣臺北地方法院刑事判決               97年度訴字第264號
公  訴  人  臺灣臺北地方法院檢察署檢察官
被      告  丁○○
            戊○○
            乙○○
共      同
選任辯護人  羅明文律師
上列被告等因妨害自由等案件，經檢察官提起公訴（96年度偵字
第19447號），本院判決如下：
    主  文
丁○○共同以非法方法，剝奪人之行動自由，未遂，處有期徒刑
捌月。
戊○○、乙○○共同以非法方法，剝奪人之行動自由，未遂，均
處有期徒刑陸月，如易科罰金，均以新台幣壹仟元折算壹日。
    事  實
一、丁○○與甲○○因參與中華民國臺灣選美協會之事務而衍生
    財務糾紛，竟夥同其姪戊○○、友人乙○○及另 1名真實姓
    名年籍不詳之成年男子共同基於妨害自由之犯意聯絡，於民
    國96年 7月29日21時許，分別駕駛不知情之江慧頻所有車牌
    號碼OK- 3727號及另一不詳車牌號碼之自小客車前往甲○○
    住處之臺北市松山區○○○路○段269巷內，利用巷內燈光昏
    暗，且行人稀少之機會，見丙○○、甲○○夫婦徒步返家之
    際，旋即下車攔阻，先由丁○○佯稱欲交付選美協會資料予
    2 人為由，要求2人上車，但遭2人所拒，丁○○拉住甲○○
    後持1 長約7、8吋疑似手電筒之物，以亮光照射甲○○眼睛
    ，使甲○○不易閃躲，再出手抓甲○○之雙手腋下欲將甲○○往其中一車輛上推，甲○○則以手腳抵住車身不願進入，
    同時乙○○則拉住丙○○，並與戊○○及另名不詳男子共同
    以手將丙○○推上車輛，丙○○因無法抵擋而遭推倒躺在車
    輛後座，但仍不斷掙扎，腳則垂放車外，嗣甲○○因見巷口
    處有多人經過而不斷呼叫「救命」、「綁票」以吸引路人注
    意，丁○○、戊○○、乙○○及該不詳成年男子見事跡敗露
    ，遂鬆脫控制甲○○、丙○○之雙手，甲○○、丙○○乃趁
    隙逃離往巷口處奔跑，丁○○等人則隨即駕車逃逸，始未得
    逞，甲○○因此受有前額、雙上肢、左下肢多處擦挫傷，丙○○則受有雙上肢、背部多處擦挫傷。
二、案經丙○○、甲○○訴請臺北市政府警察局松山分局報告臺
    灣臺北地方法院檢察署檢察官偵查起訴。
    理  由
一、訊據被告丁○○、戊○○、乙○○對於在上開時間、地點因
    被告丁○○欲交付資料予告訴人甲○○、丙○○，遭其二人
    拒絕，之後並發生爭執，告訴人甲○○、丙○○受有傷害等
    情，雖不否認，惟矢口否認有何妨害自由之犯行，辯稱：當
    日是由被告戊○○駕駛OK- 3727號自小客車搭載被告丁○○
    前往告訴人甲○○、丙○○住處附近，被告乙○○則係與其
    二人相約該處，準備要一起返回臺中家裡，因為告訴人丙○○拒絕接受被告丁○○交付之資料而推了被告丁○○，被告
    乙○○為了怕有拉扯，所以擋到中間，告訴人丙○○自己一
    直後退才會跌倒，告訴人甲○○則是自己坐到地上，當天只
    有伊三人，且僅駕駛1輛車，並無告訴人所說的4個人、 2輛
    車，也沒有強拉告訴人二人上車之情云云。
二、經查：
  (一)告訴人甲○○、丙○○二人於 96年7月29日21時許晚餐後徒
    步返回家中，途經臺北市松山區○○○路○段269巷內，被告
    丁○○突然自大樓後方衝出以有資料要給其二人看為由要求
    告訴人二人上車，惟遭告訴人二人拒絕，被告戊○○、乙○○及另名真實姓名年籍不詳之成年男子隨即從二輛車停車處
    圍上來表示要告訴人二人上車，告訴人甲○○見狀想逃離，
    然遭被告丁○○拉住，並以一長約7、8吋、銀色會發亮之物
    品不斷照射告訴人甲○○之眼睛，要告訴人甲○○不要動，
    並將告訴人甲○○往車輛方向拉，其後並拉住告訴人甲○○
    雙手腋下位置往車上推，告訴人甲○○為了反抗被告丁○○
    之力量而蹲下來，但被告丁○○仍不停要將告訴人甲○○推
    上車，告訴人甲○○又以雙手雙腳抵住車身拒絕上車，而同
    時告訴人丙○○則先遭被告乙○○拉住，被告戊○○與另一
    名不詳男子則合力欲將其推上車，告訴人丙○○雖不斷掙扎
    ，但仍遭被告乙○○、戊○○與該名男子推倒在車輛後座，
    並壓制在該處，惟雙腳仍在車外掙扎，此時告訴人甲○○餘
    光發現巷口處有多人經過，乃高喊「救命！綁票！」以吸引
    路人注意，而路人因聽聞喊叫聲而往巷內走，被告丁○○等
    人見狀而鬆手，告訴人甲○○、丙○○遂趁機掙脫而往巷口
    處逃離，被告等人則駕車離開，告訴人甲○○因此受有前額
    、雙上肢、左下肢多處擦挫傷，告訴人丙○○則受有雙上肢
    、背部多處擦挫傷等情，業據證人即告訴人甲○○、丙○○
    於本院審理中隔離訊問證述在卷（見本院97年 4月23日審判
    筆錄第3、4、10頁），並有告訴人所拍攝現場照片 4張及指
    出車輛停放位置之現場圖、臺安醫院96年7月29日、96年7月
    30日診斷證明書、臺安醫院96年10月30日（96）醫發字第68
    5號函檢送之丙○○、甲○○96年7月29日就診病歷等在卷可
    稽（見偵查卷第9、10、78至86、99、101頁），而被告等人
    並不否認告訴人甲○○、丙○○在此過程中有拉扯因此受傷
    等情，而參酌告訴人甲○○受傷之部位為前額、手、腳，告
    訴人丙○○受傷部位則是雙手、背部，且僅係擦挫傷，證人
    即告訴人甲○○並證稱：因為被告丁○○拿著該物一直在其
    臉前方照射、晃動，所以前額的傷應該是因此造成的等詞（
    見本院同上審判筆錄第 5頁），是告訴人二人所受傷勢及傷
    害之部位均與其等所證述遭被告等人強拉（推）上車時施力
    之位置相符，可證證人即告訴人二人所述應屬實在。
  (二)被告丁○○雖辯稱：因為告訴人丙○○拒絕接受資料而推了
    伊一把，所以伊拉了告訴人丙○○一下，告訴人丙○○就跌
    倒了，告訴人甲○○見其先生跌倒就坐在地上喊搶劫、救命
    ，然後滾來滾去，所以腳才會受傷云云，然此不僅為證人即
    告訴人甲○○所否認，且衡之常情，若告訴人二人拒絕接受
    資料而欲離去，且被告等人並無阻擋其等離開，告訴人何須
    高喊救命、搶劫等詞，且告訴人甲○○看見夫婿丙○○跌倒
    亦應本能的上前將之扶起，怎會有逕自坐在地上滾來滾去之
    反應？被告丁○○所辯顯不足採。
  (三)又被告乙○○辯以：伊買煙回來看到告訴人甲○○與被告丁○○發生爭執，伊就擋在二人中間，告訴人丙○○因為伊擋
    人之動作就倒在車輛腳踏板處，伊就將告訴人丙○○拉出來
    ，被告戊○○則是將他從車內推出來等詞，而被告戊○○則
    否認告訴人丙○○有跌到車輛後座，也沒有將告訴人丙○○
    推出來，辯稱伊當時在車內睡覺，因為車子有撞擊聲且車門
    被打開，伊才下車察看，看到告訴人甲○○跌倒在地上，被
    告丁○○與乙○○在扶她云云（見偵查卷第59、60頁），是
    被告乙○○、戊○○二人所述已經相互矛盾，且若告訴人丙○○僅係跌坐在腳踏板處，並未倒在車內，又何須被告乙○○、戊○○二人一推一拉的將告訴人丙○○拉出車外？被告
    乙○○、戊○○前揭供述亦顯係不實，無從採信。
  (四)至被告丁○○雖稱現場有監視器可以證明伊三人並無強迫告
    訴人夫妻上車之行為云云，然此已經該轄區分局函覆該巷內
    並無裝設監視器乙節，有臺北市政府警察局松山分局97年 4
    月1日北市警松分刑字第09730557100號函附本院卷可參，是
    亦無從為有利於被告等人之認定。
  (五)綜上所述，被告三人之辯解均非可採。本件事證明確，被告
    三人犯行均堪認定，均應依法論科。
三、被告三人雖已著手妨害自由之強拉告訴人二人上車的強暴行
    為實施，惟未使告訴人二人上車而生妨害自由之結果，其等
    三人犯罪尚屬未遂，是核被告三人所為係犯刑法第302條第1
    項、第 3項妨害自由未遂罪，被告三人與另名真實姓名年籍
    不詳之成年男子間就上開犯行有犯意聯絡及行為分擔，為共
    同正犯；又被告三人妨害告訴人二人自由未遂，為一行為觸
    犯數罪名，為想像競合犯，依刑法第55條規定從一重處斷；
    被告三人著手強暴行為，惟未生妨害自由之既遂結果，犯罪
    尚屬未遂，爰依刑法第25條第 2項之規定，按既遂犯之刑度
    減輕其刑。爰審酌被告丁○○前曾於84年間因違反槍砲彈藥
    刀械管制條例案件經判決執行，被告乙○○前曾因違反勞工
    安全衛生法、就業服務法等案件經判決執行，被告戊○○則
    未曾因犯罪經判決執行等之素行，有臺灣高等法院被告前案
    紀錄表可稽，又被告三人犯罪後均未坦承犯行，且在暗巷中
    以此強暴方式強拉告訴人二人而妨害其二人之自由，雖然未
    遂，但足使告訴人二人身心受創，而有極大之畏懼，其中被
    告丁○○立於主導之地位，與其等犯罪之動機、手段、目的
    等一切情狀，分別量處如主文所示之刑，並就被告戊○○、
    乙○○部分諭知易科罰金之折算標準。被告丁○○所有用以
    強烈照射告訴人甲○○眼睛之物 1支，雖經被告丁○○提出
    手電筒 1支，但並非案發時所用之物，業經證人即告訴人甲○○證述在卷，是該物既未扣案，又無證據證明為義務宣告
    沒收之物，為免將來執行不易，爰不予宣告沒收，附此說明
    。
四、公訴意旨另以：被告三人並基於傷害之犯意，於妨害自由過
    程中毆打告訴人二人，使告訴人甲○○因此受有前額、雙上
    肢、左下肢多處擦挫傷，告訴人丙○○則受有雙上肢、背部
    多處擦挫傷等情，因認被告三人另涉刑法第277條第1項傷害
    罪嫌。惟按刑法第302條第1項之妨害自由罪，原以強暴、脅
    迫為構成要件，其因而致普通傷害，乃強暴、脅迫當然之結
    果，除另有傷害故意外，仍祇成立該條項之罪，無同法第27
    7條第1項之適用，最高法院30年上字第3701號判例意旨可資
    參照。經查，告訴人二人所受傷勢與傷害之部位，均與其等
    所述遭被告三人與另名不詳成年男子強拉上車時所施用之強
    暴行為可能造成之傷害相符，已如上二、(一)所述，而證人即
    告訴人丙○○對於被告等人究竟是毆打或推他上車並無法確
    定，並證以是拉扯比較多等詞（見本院同上審判筆錄第12頁
    ），而被告三人亦否認毆打告訴人二人，是無證據證明被告
    三人及該不詳成年男子除以強暴方式欲強拉告訴人二人上車
    而妨害其二人之自由外，尚有傷害之故意。此外，復查無其
    他積極證據足證被告三人另涉檢察官所指傷害犯行，原應為
    無罪之諭知，惟檢察官認此部分與上開起訴後經本院判決有
    罪部分為想像競合犯之裁判上一罪關係（見本院同上審判筆
    錄第18頁），爰不另為無罪之諭知。
據上論斷，應依刑事訴訟法第299條第1項前段，刑法第28條、第
302條第1項、第3項、第55條、第25條第2項、第41條第 1項前段
，刑法施行法第1條之1，判決如主文。
本案經檢察官陳重言到庭執行職務
中    華    民    國    97    年     4    月    30    日
                  刑事第四庭    審判長法  官   劉慧芬
                                      法  官   李桂英
                                      法  官   黎惠萍
上正本證明與原本無異。
如不服本判決，應於判決送達後10日內向本院提出上訴狀（應抄
附繕本）。告訴人或被害人如對於本判決不服者，應具備理由請
求檢察官上訴，其上訴期間之計算係以檢察官收受判決正本之日
期為準。
                                      書記官   張齡之
中    華    民    國    97    年    4     月    30    日
附錄本案論罪科刑法條全文
中華民國刑法第302條
（剝奪他人行動自由罪）
私行拘禁或以其他非法方法，剝奪人之行動自由者，處 5年以下
有期徒刑、拘役或3百元以下罰金。
因而致人於死者，處無期徒刑或 7年以上有期徒刑，致重傷者，
處3年以上10年以下有期徒刑。
第 1 項之未遂犯罰之。


司法院資訊處製作；財團法人民間司法改革基金會備份。
